【裁判字號】    97,家聲,219
【裁判日期】    970630
【裁判案由】    請求遺產管理人報酬
【裁判全文】
臺灣板橋地方法院民事裁定             97年度家聲字第219號
聲  請  人  財政部國有財產局臺灣北區辦事處
            （即被繼承人乙○○之遺產管理人）
法定代理人  甲○○
上列聲請人因擔任被繼承人乙○○之遺產管理人聲請核定報酬，
本院裁定如下：
    主      文
聲請人得請求代為管理被繼承人乙○○遺產之報酬及墊付費用合
計為新台幣陸萬參仟伍佰元。
聲請程序費用由被繼承人乙○○之遺產負擔。
    理      由
一、本件聲請意旨略以：
（一）鈞院95年度繼字第1407號民事裁定選任聲請人為被繼承人
      乙○○之遺產管理人，並以95年度家催字第226 號民事裁
      定准對其債權人及受遺贈人為公示催告，經於民國95年11
      月10日刊報公告，期限於97年5 月9 日屆滿，另被繼承人
      於94年8 月6 日死亡，其大陸地區人民聲明繼承期限於97
      年8 月7 日屆滿，合先敘明。
（二）依民法第1183條之規定，遺產管理人得請求報酬，其數額
      由親屬會議按其勞力及其與被繼承人之關係酌定之，惟本
      案並無親屬會議可資酌定報酬數額，爰依民法第1132條第
      2 項及財政部訂頒之「代管無人承認繼承遺產作業要點」
      第14點第3 款規定，聲請法院酌定，其請求標準不得低於
      孳息收入部分十分之三及遺產現值百分之一。
（三）被繼承人乙○○遺有臺北縣中和市○○○段40－109 地號
      土地暨地上同小段2423、13306 建號建物等，遺產總值共
      計502萬1,748元，管理報酬依上開要點規定按遺產總值百
      分之一計算為5,0217元；另聲請人於代管遺產期間共墊付
      費用13,283元（內含本件裁判費用1,000 元），是聲請人
      管理遺產期間之管理費用（管理報酬暨墊付費用）共計63
       ,500 元，為此聲請酌定被繼承人乙○○之遺產管理人報
      酬等語。
二、按遺產管理人得請求報酬，其數額由親屬會議按其勞力及其
    與被繼承人之關係酌定之；被繼承人無親屬會議可資酌定報
    酬數額，遺產管理職務終結前，應依民法第1183條規定，聲
    請法院酌定報酬，其請求標準不得低於孳息收入部分10分之
    3 及遺產現值百分之一，財政部訂頒之「代管無人承認繼承
    遺產作業要點」第14點第3 項定有明文。經查：
（一）聲請人主張其前經本院95年度繼字第1407號民事裁定選任
      為被繼承人乙○○之遺產管理人，並以該裁定暨95年度家
      催字第226 號民事裁定准對其債權人及受遺贈人為公示催
      告，此有聲請人提出本院95年度繼字第1407號、95年度家
      催字第226 號民事裁定影本各1 件為證，自堪信為真實。
（二）經查，被繼承人乙○○遺有臺北縣中和市○○○段40－10
      9 地號土地暨地上同小段2423、13306 建號建物等，遺產
      總值共計502萬1,748元等情，此有本院97年5 月27日板院
      輔96執松字第31234 號執行命令、財政部財稅資料中心95
      年10月24日資五字第0950010577號函等影本各l 件為證。
（三）次按，聲請人因管理被繼承人乙○○遺產所墊付之費用合
      計為新台幣13,283元（含本件聲請裁定程序費用新台幣1,
      000 元），此有聲請人所提出之代管被繼承人乙○○遺產
      管理費用計算明細表1 紙、墊付費用單據影本11紙在卷足
      憑。
（四）本件被繼承人乙○○無親屬會議可資酌定報酬數額，為此
      聲請人依民法第1183條之規定，按上開財政部訂頒「代管
      無人承認繼承遺產作業要點」之標準，依被繼承人遺產現
      值百分之一計算請求代管遺產之報酬即新台幣50,217元，
      以及墊付費用新台幣13,283元，合計共新台幣63,500元。
      本院參酌前開卷附被繼承人遺產相關資料、遺產管理費用
      計算明細表、墊付費用單據等，經核聲請人聲請酌定上開
      數額，尚無不合，應予准許。
三、依非訟事件法第21條第2 項、民事訴訟法第78條、第95條，
    裁定如主文。
中    華    民    國    97    年    6     月    30    日
                  家事法庭  法  官  劉大衛
以上正本證明與原本無異。
如不服本裁定應於送達後10日內向本院提出抗告狀。
中    華    民    國    97    年    6     月    30    日
                            書記官  李玉秀


司法院資訊處製作；財團法人民間司法改革基金會備份。
